【裁判字號】    95,台上,1449
【裁判日期】    950323
【裁判案由】    殺人未遂
【裁判全文】
最高法院刑事判決            九十五年度台上字第一四四九號
    上  訴  人  甲○○
    選任辯護人  周俊源律師
上列上訴人因殺人未遂案件，不服台灣高等法院高雄分院中華民
國九十二年六月三十日第二審判決（九十二年度上訴字第八一九
號，起訴案號：台灣高雄地方法院檢察署九十一年度偵字第五八
二七、八四九四號），提起上訴，本院判決如下：
    主  文
上訴駁回。
    理  由
按刑事訴訟法第三百七十七條規定：上訴於第三審法院，非以判
決違背法令為理由，不得為之。是提起第三審上訴，應以原判決
違背法令為理由，係屬法定要件。如果上訴理由狀並未依據卷內
訴訟資料，具體指摘原判決不適用何種法則或如何適用不當，或
所指摘原判決違法情事，顯與法律規定得為第三審上訴理由之違
法情形，不相適合時，均應認其上訴為違背法律上之程式，予以
駁回。本件原判決撤銷第一審之科刑判決，改判仍論上訴人甲○
○以殺人未遂罪，處有期徒刑伍年陸月；並諭知扣案之美工刀壹
把沒收。係依憑上訴人之部分自白（坦承其係告訴人林大為之伯
父，與告訴人之父林煌益因遺產分配問題發生糾紛，於原判決事
實欄所載之時、地，又與林煌益爭執，其確持扣案之美工刀揮舞
等事實不諱）、告訴人之指訴（指陳上訴人於原判決事實欄所載
之時、地，與伊父因遺產分配爭吵，伊父子二人原擬駕車離去，
上訴人竟猛力拍打車窗，並於伊下車之際，持美工刀一把，朝伊
頭部由上而下猛刺一刀，該美工刀之刀尖因而斷裂留在伊之顱內
，然上訴人仍持刀刃斷裂之美工刀刺殺，伊舉起左手抵擋刀勢，
左前臂又被刺一刀等情）、證人即告訴人之父林煌益及在場目擊
之施秋蓮、黃鐘聲等人之證言（證述上訴人持美工刀戮刺告訴人
之情形），並參酌扣案之美工刀，及為告訴人實施手術急救之楊
柯診所出具之驗傷診斷書（內載告訴人受有左前臂裂傷約六公分
長及一點五公分深、左頭部裂傷約三公分長及二點五公分深，且
刀尖遺留在顱內之傷勢等情），暨告訴人頭部之Ｘ光片、楊柯診
所於民國九十一年十二月二十四日致第一審法院函（內載告訴人
顱內留存之刀尖部分，雖經開刀取出，然若顱內出血及發炎，仍
會影響生命安全等旨）等證據資料，而為論斷，已敘明其所憑之
證據及認定之理由。而以上訴人否認有殺人未遂之犯行，辯稱：
伊以前曾遭林煌益毆打，故案發當日，伊看見林煌益與告訴人父
子一起下車，擔心再遭對方毆打，才拿出美工刀胡亂揮舞，伊不
知道殺到告訴人何處，且伊於年輕時曾因工作意外，導致頭部受
傷，而有暫時性意識昏迷之病狀，無殺人之犯意云云。則說明：
(1)頭部乃人體致命之要害，如遭利器刺入，極易導致死亡，為一
般人所共知，上訴人持美工刀朝告訴人頭部刺殺，因用力過猛，
使刀刃斷裂於告訴人之顱內，猶持刀續朝告訴人猛刺，再參以告
訴人所受傷勢，足見上訴人之殺意甚堅。(2)關於上訴人案發當時
之精神狀態，經第一審送請高雄市立小港醫院鑑定結果，認無精
神耗弱或心神喪失之情形，此有該院九十一年十二月十二日（九
一）高醫港業字第一九一三號函附之精神鑑定報告書可稽，佐以
上訴人於行刺告訴人前，尚知與林煌益就遺產分配之事爭論，並
於案發二小時餘之後警詢時，猶能詳述事發前後之情節，足證其
尚無精神異常之情形。因認上訴人所辯各語，為卸責之詞，不足
採取，亦已依憑卷證資料，在理由內詳加指駁。從形式上觀察，
原判決並無違法情形存在。上訴意旨略稱：(一)、原判決引用楊柯
診所出具之驗傷診斷書及告訴人之Ｘ光片為認定上訴人犯罪之證
據，然該診斷書係鑑定書之一種，原審未傳喚診治醫師到庭具結
供證；且未於審判期日勘驗並提示Ｘ光片，致上訴人喪失辯論機
會，遽採各該證據為判決之基礎，顯然違法。(二)、上訴人年已六
十餘歲，個性易怒，且罹患肺部腫瘤及慢性肝炎，因之前曾遭告
訴人之父毆打，案發當日見告訴人父子下車，恐再被打，一時緊
張失控始肇本件犯行，犯罪情狀顯可憫恕，原審未依刑法第五十
九條之規定酌減上訴人之刑，自屬違背法令。(三)、上訴人持用之
美工刀不足以取人生命，上訴人絕無殺人之犯意，且上訴人罹有
精神疾病，高雄市立小港醫院對上訴人實施精神鑑定後所製作之
鑑定報告，其結論上訴人不能信服，原審採證認事均有違誤等語
。惟查：(一)、楊柯診所係為告訴人實施手術急救之醫院，其出具
之驗傷診斷書應屬從事業務之人於業務上所製作之紀錄及證明文
書，且有卷附之清晰顯示告訴人顱內留存斷裂刀尖之Ｘ光片可佐
，並無顯不可信之情況，原審縱未傳訊楊柯診所之醫師，上開驗
傷診斷書仍非不得作為證據（刑事訴訟法第一百五十九條之四第
二款參照）；又前揭驗傷診斷書及Ｘ光片，均經原審於九十二年
六月十二日、同月十九日之審判期日，提示上訴人並告以要旨，
且予以表示意見及辯論之機會（見原審卷第四十七至四十八頁、
第六十五至第六十七頁），核無未踐行調查程序之違法情事，上
訴意旨未依卷內資料任意指摘，難謂有適法之第三審上訴理由。
(二)、犯罪之情狀是否顯可憫恕，而得依刑法第五十九條之規定酌
量減輕其刑，乃事實審法院於職權範圍內得為裁量之事項。原判
決審酌上訴人之犯罪情狀，並說明上訴人僅因與告訴人之父為遺
產分配事宜發生爭執，即持美工刀之利刃猛刺並無直接利害關係
之告訴人頭部，刀尖刺入告訴人顱內斷裂後，猶未停手，手段兇
殘，因認並無顯可憫恕之情事，業於理由內論述甚詳（見原判決
第七頁，理由三第四至七行），其未酌減上訴人之刑，既屬其裁
量職權之行使，又無濫用權限之情形，自不容任意指為違背法令
，而執為提起第三審上訴之合法理由。(三)、其餘上訴意旨經核係
置原判決所為明白論斷於不顧，仍持已為原判決指駁之陳詞再事
爭辯，及對於事實審法院取捨證據與自由判斷證據證明力之職權
行使，徒以自己之說詞，漫事爭執，難認已符合首揭法定之第三
審上訴要件。其上訴違背法律上之程式，應予駁回。
據上論結，應依刑事訴訟法第三百九十五條前段，判決如主文。
中    華    民    國  九十五  年    三    月  二十三  日
                      最高法院刑事第六庭
                          審判長法官  林  增  福
                                法官  邵  燕  玲
                                法官  張  清  埤
                                法官  陳  世  雄
                                法官  陳  朱  貴
      本件正本證明與原本無異
                                      書  記  官
中    華    民    國  九十五  年    三    月  二十九  日
                                                      Ｑ


司法院資訊處製作；財團法人民間司法改革基金會備份。
